【裁判字號】    99,台上,3358
【裁判日期】    990603
【裁判案由】    違反毒品危害防制條例
【裁判全文】
最高法院刑事判決            九十九年度台上字第三三五八號
上  訴  人  台灣高等法院高雄分院檢察署檢察官
上  訴  人
即  被  告  甲○○
選任辯護人  陳豐裕律師
上列上訴人等因被告違反毒品危害防制條例案件，不服台灣高等
法院高雄分院中華民國九十七年三月三十一日第二審判決（九十
六年度上訴字第一七六六號，起訴案號：台灣高雄地方法院檢察
署九十五年度偵字第二一五０一號），提起上訴，本院判決如下
：
    主  文
原判決撤銷，發回台灣高等法院高雄分院。
    理  由
本件原判決撤銷第一審關於販賣第二級毒品部分之判決，改判論
處上訴人即被告甲○○販賣第二級毒品累犯罪刑，及維持第一審
諭知被告被訴製造第二級毒品部分無罪之判決，駁回檢察官在第
二審之上訴，固非無見。
惟查：(一)毒品危害防制條例第四條第二項之販賣第二級毒品罪，
以行為人有營利之意思，而販入或賣出、或二者兼而有之，為其
構成要件。故行為人有無此營利意思之目的條件，除應於事實欄
內為詳實之記載外，並應於理由欄內說明其憑以認定之證據，始
稱適法。原判決論被告以販賣第二級毒品罪，並未於事實欄內就
其是否具有營利之意思為明白記載，亦未於理由欄內說明其具有
營利之意思之證據，自有判決理由不備之違法。(二)、原判決理由
謂證人李嘉玲於偵查中證述自民國九十五年五、六月間，向被告
購買毒品，約二、三日一次，每次約買新台幣（下同）一千或二
千元等語外，並無其他積極佐證足以證明所述屬實，且依卷附被
告所有0000000000及0000000000門號，自九十五年六月一日至同
年八月二十日和信電訊雙向通聯紀錄光碟內容，發現被告以0000
000000門號與李嘉玲手機門號0000000000號最早之通話紀錄，開
始於九十五年八月十二日，李嘉玲以家中電話0000000 與被告手
機最早之通話紀錄也是九十五年八月十二日，並無李嘉玲以其手
機與被告手機通聯之紀錄，足徵證人李嘉玲上開所述「自九十五
年五、六月間向被告買毒品，約二、三日一次」等語不實，且與
其於第一審時所證述之情節亦不相符，因認被告被訴其餘販賣第
二級毒品甲基安非他命予李嘉玲九次之犯行，不能證明犯罪，而
不另為無罪之諭知（見原判決第九、十頁）。然上開通聯紀錄時
間，係自九十五年六月一日起至九十五年八月二十日止，而九十
五年五月間之通聯紀錄，原審並未調查，遽認李嘉坽上開所述自
九十五年五、六月間，向被告購買毒品等語為不實，已嫌速斷。
何況原審亦未調查說明李嘉玲是否僅以其手機及家裡電話，與被
告聯絡購買毒品事宜，率以其手機及家裡電話，與被告手機間之
通聯紀錄，最早係九十五年八月十二日，而認李嘉玲上開偵查中
之證述為不實，尤有可議。究竟被告有無上開販賣甲基安非他命
予李嘉玲九次之犯行，原審仍有調查審認之必要。(三)、檢察官起
訴被告基於製造第二級毒品甲基安非他命之犯意，於九十五年六
月間某日起，在其位於高雄市○○區○○路二０二號八樓之二住
處，以原判決附表一所示之方式，製造甲基安非他命部分，原判
決認被告僅係將買來之甲基安非他命，加以純化，不成立製造第
二級毒品罪。然原審曾於九十六年十月二十四日以九十六雄分院
謀刑國九十六上訴一七七六字第19975 號函，請法務部調查局鑑
定被告供述欲純化所購入之甲基安非他命過程等行為，是否構成
製造第二級毒品犯行，經該局於九十六年十月三十一日以調科壹
字第09600426970 號函，覆稱：「……三……來函所述之純化步
驟，【應屬製造】第二級毒品甲基安非他命製程之一部分，殆無
疑義。」（見原審卷第五十二、五十二之一、五十三頁）。該項
鑑定，是否足採，原判決契置不論，遽認被告不成立製造第二級
毒品罪，饒有研求餘地。上訴意旨指摘原判決不當，非無理由，
應認原判決有撤銷發回之原因。
據上論結，應依刑事訴訟法第三百九十七條、第四百零一條，判
決如主文。
中    華    民    國  九十九  年    六    月    三    日
                      最高法院刑事第二庭
                          審判長法官  莊  登  照
                                法官  陳  世  淙
                                法官  徐  昌  錦
                                法官  許  錦  印
                                法官  蕭  仰  歸
本件正本證明與原本無異
                                      書  記  官
中    華    民    國  九十九  年    六    月    七    日
                                                      Ｖ

司法院資訊處製作；財團法人民間司法改革基金會備份。
